【裁判字號】    89,自,252
【裁判日期】    890530
【裁判案由】    偽造文書
【裁判全文】
臺灣臺中地方法院刑事判決                          八十九年度自字第二五二號
    自  訴  人  丙○○
    自訴代理人  楊俊樂律師
    被      告  乙○○
    選任辯護人  許哲嘉
                鐘為盛
右列被告因偽造文書案件，經自訴人提起自訴，本院判決如左：
    主  文
乙○○無罪。
    理  由
一、本件自訴意旨略以：自訴人丙○○在彰化商業銀行清水分行（以下稱清水分行）
    00000000000帳戶內在八十五年一月十二日止有定期存款新台幣（下
    同）六百三十五萬六千零十九元，因自訴人存摺及印章均由祖父梁丕居（民國八
    十八年間死亡）保管，竟遭住於梁丕居附近之大伯父即被告乙○○利用梁丕居失
    明並行動不便，處處需人照顧之機會盜取該存摺印章，在未經自訴人丙○○同意
    下，即擅自填寫取款憑條並盜蓋印章於其上，致清水分行行員不察，而於八十五
    年一月十二日將五百八十萬元匯入乙○○在清水分行之0000000000號
    帳戶內，並於同日自丙○○之上開帳戶提領五十萬元現金，認被告上開二次提款
    行為涉有偽造文書罪嫌。
二、按犯罪事實應依證據認定之，無證據不得推定其犯罪事實。又不能證明被告犯罪
    者，應諭知無罪之判決。刑事訴訟法第一百五十四條、第三百零一條第一項分別
    定有明文。次按認定犯罪事實所憑之證據，雖不以直接證據為限，間接證據亦包
    括在內；然而無論直接或間接證據，其為訴訟上之證明，須於通常一般之人均不
    致於有所懷疑，而得確信其為真實之程度者，始得據為有罪之認定。倘其證明尚
    未達於此一程度，而有合理之懷疑存在時，即不得遽認被告犯罪，最高法院七十
    六年度台上字第四九八六號著有判例。又刑法第二百十條之偽造私文書罪，以無
    制作權人捏造他人名義制作該文書為構成要件，有最高法院三十一年上字第二一
    二四號判例可稽。另告訴人之告訴，係以使被告受刑事訴追為目的，是其陳述是
    否與事實相符，仍應調查其他證據以資審認，最高法院五十二年度台上字第一三
    ００號判例足資參照，此在自訴之情形亦然。
三、本件自訴人認被告乙○○涉有偽造私文書之犯行，無非係以其帳戶於八十五年一
    月十二日遭人提領五百八十萬元並匯入被告之帳戶，且於同日同帳戶又遭人提領
    現金五十萬元，故均認係被告冒用其名義偽造轉帳憑條及取款憑條，並提出存摺
    影本、轉帳憑條影本、傳票影本、取款憑條、律師函影本各一份為證。訊據被告
    乙○○堅決否認有偽造文書之犯行，辯稱伊名義之清水分行000000000
    0號帳戶之存摺及印章自開戶後一直由父親梁丕居保管，直至八十七年初，父親
    才將上開存摺及印章交給伊，當時帳戶便只剩下十七萬多元，伊不知道八十五年
    一月十二日如何會有五百八十萬元進入伊上開帳戶內，更未提領五十萬元現金等
    語。經查自訴人所指自訴人名義之清水分行00000000000帳戶內確於
    八十五年一月十二日先後遭人提領五百八十萬元及五十萬元，其中五百八十萬元
    且於同日匯入被告名義之清水分行0000000000號帳戶內等情，雖為被
    告所自承，並有存摺、存款憑條、轉帳憑條、取款憑條影本各一份為證，堪信為
    真實，次查被告辯稱伊所有之清水分行之帳戶自開戶後一直由父親梁丕居保管，
    直至八十七年初，父親才將上開存摺及印章交給伊，故伊不知何以自訴人帳戶內
    之五百八十萬元會匯入伊之帳戶等語，經訊之證人即被告之弟、自訴人之叔梁基
    存到庭結稱，父親梁丕居曾於七十九年間、八十年間表示將給三兄弟各二千萬元
    ，在彰銀（應係指清水分行）以其等（指三兄弟）名義各開帳戶，伊之存摺、印
    章圴寄放在父親，另二個兄弟的，伊不清楚，伊因八十四年間表明不要父親之二
    千萬元，故迄今均未拿到存摺及印章等語，雖證人梁基存對自訴人及被告之清水
    分行之存摺、印章是否由梁丕居保管並不知情，然衡諸自訴人亦稱其存摺、印章
    由梁丕居保管一情，且另證人即清水分行經辦系爭存提款事務之職員甲○○於八
    十九年五月十六日到庭證稱梁家在清水分行係大客戶，有專人在服務，因職務調
    動，伊自八十四年九月或十月間開始，至八十五年、八十六年間為梁家服務，梁
    基存、乙○○、丙○○、梁基在、梁丕居等人在清水分行之帳戶均係梁丕居在運
    用，他（指梁丕居）有需要做服務時，會電話通知伊到他家去，因為他行動不方
    便，要取款、存款或轉帳等，伊去他家，他會將存、取款條寫好，或當場叫伊寫
    好，伊帶回銀行替他辦理，有時他也會叫人陪同他到銀行來辦理，伊辦好後，即
    會將帳簿還給他等語，參以民間大家長未過世或分產前，以繼承人名義存款，實
    際上仍由大家長掌握支配權，以逃避日後遺產稅之情形所在多有，是以被告辯稱
    本件自訴人自訴之八十五年一月十二日時，伊名義之清水分行存摺尚在父親梁丕
    居保管及使用中一情應堪採信，再查經本院提示卷附之八十五年一月十二日五百
    八十萬元之轉帳憑條及五十萬元之取款憑條予證人甲○○結果，證人證稱該等憑
    條上之帳號均係伊所書寫，金額亦係伊在銀行用支票機打的，伊均是照梁丕居交
    代辦理的，當時乙○○並無去銀行等語明確在卷，審諸清水分行函覆本院之八十
    五年一月十二日之轉帳憑條、存款憑條及取款憑條之經辦人確係甲○○，而證人
    甲○○復與自訴人及被告並無任何恩怨，實無偏袒被告之必要，是以證人甲○○
    所證足堪採信，綜上，依目前卷內現存證據資料所示，自訴人所訴之八十五年一
    月十二日之清水分行轉帳憑條及取款憑條既非被告所制作，亦非被告授意證人甲○○所制作或被告授意梁丕居為之，則揆諸首開偽造私文書之構成要件，被告實
    無偽造私文書之行為，至梁丕居在生前是否有權提領自訴人帳戶內之現金並進而
    轉匯入被告名義之帳戶，則非本件訴訟所應審究之範圍，此外，既查無其他積極
    證據足資證明被告確有自訴人所指之犯行，應認不能證明被告犯罪，而為無罪判
    決之諭知。
三、據上論斷，應依刑事訴訟法第三百四十三條、第三百零一條第一項前段判決如主
    文。
中    華    民    國      八十九      年      五      月    三    十    日
                                      台灣台中地方法院刑事第六庭
                                          法  官  蔡秉宸
右正本證明與原本無異
如不服本判決應於送達後十日內向本院提出上訴狀
                                          書記官
中    華    民    國      八十九      年       五     月    三    十    日


司法院資訊處製作；財團法人民間司法改革基金會備份。
